臺灣高雄地方法院刑事判決　　　　　　　　　　　　　九十一年度易字第七六四號
　　公　訴　人　臺灣高雄地方法院檢察署檢察官
　　被　　　告　乙○○
右列被告因違反著作權法案件，經檢察官提起公訴（九十一年度偵字第一七五八號）
，本院判決如左：
    主  文
乙○○共同以明知為侵害著作權之物意圖營利而交付之方法，侵害他人之著作權，處
有期徒刑伍月，如易科罰金，以參佰元折算壹日。
扣案如附表編號一、二所示之重製音樂、影音光碟片共參佰零捌片，標示牌貳面及投
幣筒壹個均沒收。
    事  實
一、乙○○明知丁○○（另案由本院審理判決）所持有（係由另名共犯綽號「吉仔」
    之成年男子者所有），如附表一、二所示之音樂光碟片及影音光碟片，內含有未
    經著作（財產）權人博德曼股份有限公司（下稱博德曼公司）、滾石國際音樂股
    份有限公司（下稱滾石公司）、新力哥倫比亞音樂股份有限公司（下稱新力公司
    ）、福茂唱片音樂股份有限公司（下稱福茂公司）、豐華唱片股份有限公司（下
    稱豐華公司）、上華國際企業股份有限公司（下稱上華公司）、華納國際企業股
    份有限公司（下稱華納公司）、科藝百代股份有限公司（下稱科藝百代公司）、
    環球國際唱片股份有限公司（下稱環球公司）、魔岩唱片股份有限公司（下稱魔
    岩公司）、艾迴股份有限公司（下稱艾迴公司）、華研國際音樂股份有限公司（
    下稱華研公司）、美商迪士尼企業股份有限公司（下稱迪士尼公司）、美商時代
    華納娛樂公司（下稱華納公司）、美商二十世紀福斯影片股份有限公司（下稱福
    斯公司）、美商美國環球影片股份有限公司（下稱環球公司）、美商哥倫比亞影
    片股份有限公司（下稱哥倫比亞公司）、美商米高梅影片股份有限公司（下稱米
    高梅公司）、美商派拉蒙股份有限公司（下稱派拉蒙公司）、美商新線製作股份
    有限公司（下稱美商新線公司）等授權，擅自重製分別侵害前開公司音樂著作權
    （如附表一）及視聽著作權（如附表二）之物，竟與丁○○、綽號「阿吉」者，
    共同基於營利之意圖，於九十一年一月二十日晚間，在高雄市○○區○○路夜市
    ，由乙○○及丁○○擺設攤位陳列綽號「吉仔」者所有之上開重製之光碟片，並
    以標示牌表明每片光碟片之售價，由不特定行經該攤位處者觀看後，依其所欲選
    購之數量，按標示牌之內容，投入相當價款至投錢筒內，以完成交付之方式，販
    售前揭重製之光碟片予不特定人。嗣經埋伏於現場之員警見渠等在上址收攤時查
    獲，並扣得綽號「吉仔」者所有如附表一、二所示之重製音樂光碟片中之二百十
    一片、影音光碟片共九十七片、標示牌二面、投錢筒一個等物。
二、案經滾石公司、上華公司、福茂公司、科藝百代公司、博德曼公司、豐華公司、
    新力哥倫比亞公司、環球公司、華納公司、艾迴公司、魔岩公司、華研公司、美
    商迪士尼公司、華納公司、福斯公司、環球公司、哥倫比亞公司、米高梅公司、
    派拉蒙公司、新線公司告訴，及內政部警政署保安警察第二總隊第五大隊報請臺
    灣高雄地方法院檢察署檢察官偵查起訴。
    理  由
一、訊據被告乙○○固坦承確有於右揭時地與共同被告丁○○共同擺設攤位及收攤之
    事實不諱，惟則矢口否認有右揭犯行，辯稱：伊係於丁○○所設攤位旁擺設攤位
    ，並無與丁○○共同犯罪，且亦不知擺設之物品係違法重製之光碟片云云。惟查
    ：
(一)、被告乙○○於九十一年一月二十二日晚間許，在高雄市○○區○○路夜市內，與
    共同被告丁○○擺設如附表一、二所示之音樂光碟片及影音光碟片，並以標示牌
    表明每片光碟片之售價，由不特定行經該攤位處者觀看後，依其所欲選購之數量
    ，依標示牌之內容，投入相當價款至投錢筒內，以完成交付之方式，販售前揭重
    製之光碟片予不特定人，嗣經埋伏於現場之員警見渠等在上址收攤時查獲，並扣
    得綽號「吉仔」者所有如附表一、二所示之重製音樂光碟片二百十一片、影音光
    碟片共九十七片、標示牌二面、投錢筒一個等物一節，業據被告坦承不諱，核與
    共同被告丁○○於警、偵訊及本院審理中所述之情節相符，並有現場照片共十二
    幀及上開扣案物供佐。而扣案如附表一所示之音樂光碟片，係未經告訴權人滾石
    公司等授權重製之音樂著作，業據告訴代理人丙○○指訴綦詳，並有合法代理之
    包裝封面八紙在卷可憑；再扣案如附表二所示之影音光碟片，部份係由光碟壓製
    工廠壓印生產，並未獲權利人之授權，光碟片內環亦未依法壓印來源識別碼，且
    所含之影片大多尚未於國內發行正版之光碟產品，亦經告訴代理人甲○○於警訊
    時檢視明確，復有鑑識報告一紙附卷供佐，足證扣案如附表一、二所示之音樂及
    影音光碟片均屬未經授權擅自重製之事實。
(二)、被告乙○○與共同被告丁○○於上開時地經警查獲之過程，業據本案之查獲員警
    吳清富到庭結證稱：（問：查獲過程？）答：當天在路口遇到被告及丁○○停紅
    燈正好在我旁邊，以目視方式就可看到機車上所載運的物品均是違法的重製物，
    後來就跟隨他們在夜市埋伏，就看到被告在陳列光碟，擺設完畢，被告就跑掉了
    ，接下來丁○○把攤位裡的錢取走，我們就開始採取逮捕行動，這時丁○○與乙
    ○○都不見了，我們就把攤位的標示牌及存錢筒拿下來，之後就回到制高點埋伏
    監控，後來他們二位回來收攤，就採取逮捕行動，當時機車一停，他們二位就開
    始逃跑。（問：有無看到乙○○在隔壁擺攤？）答：沒有。等語，核與被告於警
    訊中所述：伊有幫丁○○擺攤及收攤，因為會害怕，所以才會在員警取締時跑等
    語相符，被告既於警方採取逮捕行動時，確有逃逸之事實，彰顯被告於當時情虛
    之處，故其所辯不知其所擺設之商品，係違法重製之光碟片及係在共同被告丁○
    ○攤位旁設攤云云，已難信採。徵諸被告於本院審理中供陳：伊知道丁○○所賣
    的東西，比一般的便宜等語，被告既於事前知悉所擺設之光碟片售價較一般商品
    低廉，且於警方取締時隨即逃逸，可見其確已知悉共同被告丁○○所持有之光碟
    片，係屬重製之光碟片無訛，否則何有逃逸之必要？再本案之光碟片，係自陳列
    扣案之光碟片、標示牌及投錢筒後，即由客人自行依選購數量，依標示牌指示，
    自行投錢至投錢筒內，再完成交付之方式，已如前述，足證被告所參與之情節，
    於設攤陳列完畢後，即已達於隨時可循上開方式交付重製光碟片予選購者之程度
    ，從而其參與情節，自屬犯罪構成要件事實之範疇，驗證被告所辯僅係幫共同被
    告丁○○擺設及收拾攤位，並未參與犯罪云云，顯屬卸責之詞，無足信採。故本
    案事證已臻明確，被告犯行堪予認定。
二、核被告乙○○所為，係犯著作權法第九十三條第三款、第八十七條第二款之以明
    知為侵害著作權之物意圖營利而交付之方法，侵害他人之著作權罪。另按共同正
    犯之意思聯絡，原不以數人間直接發生者為限，即有間接之聯絡者，亦包括在內
    ，如甲分別邀約乙、丙犯罪，雖乙、丙間彼此並無直接之聯絡，亦無礙於其為共
    同正犯之成立，最高法院七十七年臺上字第二一三五號判例參照。被告乙○○與
    共同被告丁○○既共同涉犯上開罪行，而共同被告丁○○係以每日薪資新臺幣五
    百元之代價受僱於「吉仔」者，故參諸前開判例說明，渠等三人間，就上開犯行
    ，有犯意聯絡及行為分擔，皆為共同正犯。被告一陳列販賣前揭重製光碟片之行
    為，同時侵害上舉告訴人之著作（財產）權，觸犯構成要件相同之罪名，為同種
    想像競合犯，應依刑法第五十五條之規定，從一重處斷。被告意圖散布而陳列侵
    害他人著作權物品之低度行為，應為其意圖營利而交付之高度行為所吸收，應不
    另論罪。爰審酌被告不知對他人之智慧財產權予以尊重，違反國際上普遍強調保
    護智慧財產權，以期發揚人類精神創作之潮流，竟與他人以上開方式侵害告訴人
    之著作（財產）權，對告訴人潛在市場之利益侵害非輕，且於犯罪後飾詞圖卸，
    尚無悔意，態度非佳，惟念其參與情節較輕，並非主要共犯及參與犯罪並未得利
    等一切情狀，量處如主文所示之刑，並諭知易科罰金之折算標準，藉資懲儆。扣
    案之如附表一所示重製之音樂著作光碟片二百一十一片、如附表二所示重製之視
    聽著作影音光碟片九十七片，合計共三百零八片，標價牌二面及投幣筒一個，係
    另一共犯「吉仔」所有，且為供本件犯罪所用之物，業據共同被告丁○○供承在
    卷，依共同被告應就全部犯罪事實負其責任之法理，爰依刑法第三十八條第一項
    第二款之規定，併予宣告沒收。
據上論斷，應依刑事訴訟法第二百九十九條第一項前段，著作權法第九十三條第三款
、第八十七條第二款，刑法第十一條、第二十八條、第五十五條、第四十一條第一項
第三十八條第一項第二款，罰金罰鍰提高標準條例第二條，判決如主文。
中      華      民      國      九十一      年     六     月     十     日
                                  臺灣高雄地方法院刑事第二庭
                                        法  官    李代昌
右正本證明與原本無異。
如不服本判決，應於判決送達後十日內，向本院提出上訴狀。
                                        書記官    吳月華
中      華      民      國      九十一      年     六     月    十二    日
附錄本判決論罪科刑適用法條
著作權法第九十三條
有下列情形之一者，處二年以下有期徒刑，得併科新台幣十萬元以下罰金
︰
一  侵害第十五條至第十七條規定之著作人格權者。
二  違反第七十條規定者。
三  以第八十七條各款方法之一侵害他人之著作權者。
附表一︰
┌───┬────────┬────────┬───┬────────┐
│編號  │盜版音樂光碟名稱│ 被侵害歌曲名稱 │ 片數 │ 著作財產權人   │
├───┼────────┼────────┼───┼────────┤
│ 一   │辛曉琪永遠等    │ 永遠           │ 十五 │ 滾石國際音樂股 │
│      │                │                │      │ 份有限公司     │
├───┼────────┼────────┼───┼────────┤
│ 二   │孫燕姿風箏等    │ 風箏           │ 三二 │ 華納國際音樂股 │   │
│      │                │                │      │ 份有限公司     │
├───┼────────┼────────┼───┼────────┤
│ 三   │張學友等        │corazon de mela │  十  │ 上華唱片股份有 │
│      │                │                │      │ 限公司         │
├───┼────────┼────────┼───┼────────┤
│ 四   │蘇永康悲傷止步  │ 悲傷止步       │ 十一 │ 福茂唱片音樂股 │
│      │                │                │      │ 份有限公司     │
├───┼────────┼────────┼───┼────────┤
│ 五   │林憶蓮等        │ 紙飛機         │ 三五 │ 科藝百代股份有 │
│      │                │                │      │ 限公司         │
├───┼────────┼────────┼───┼────────┤
│ 六   │李玟等          │ 真情人         │ 二二 │ 新力哥倫比亞音 │
│      │                │                │      │ 樂股份有限公司 │
├───┼────────┼────────┼───┼────────┤
│ 七   │男孩特區等      │ ＷＯＲＤ       │ 九   │ 環球國際唱片股 │
│      │                │                │      │ 份有限公司     │
├───┼────────┼────────┼───┼────────┤
│ 八   │梁詠琪等        │ 中意他         │ 十九 │ 豐華唱片股份有 │
│      │                │                │      │ 份有限公司     │
├───┼────────┼────────┼───┼────────┤
│ 九   │彭佳慧等        │ 說真的         │ 二七 │ 博德曼股份有限 │
│      │                │                │      │ 公司           │
├───┼────────┼────────┼───┼────────┤
│ 十   │伍佰夢的河流等  │ 蛇             │ 十一 │ 魔岩唱片股份有 │
│      │                │                │      │ 限公司         │
├───┼────────┼────────┼───┼────────┤
│ 十一 │濱崎步等        │ ＵＮＩＴＥ     │ 十二 │ 艾迴股份有限公 │
│      │                │                │      │ 司             │
├───┼────────┼────────┼───┼────────┤
│ 十二 │ＳＨＥ女朋友等  │ 戀人未滿       │ 八   │ 華研國際音樂股 │
│      │                │                │      │ 份有限公司     │
├───┴────────┴────────┴───┴────────┤
│                               共計二百一十一片。                   │
└──────────────────────────────────┘
附表二︰
┌──┬────────────┬──────────────┬────┐
│編號│    片           名     │    著作財產權人即告訴人    │  數量  │
│    │                        │                            │        │
├──┼────────────┼──────────────┼────┤
│一  │天才一族Ｔhe royal tenen│美商迪士尼企業股份有限公司  │八      │
│    │baums                   │                            │        │
├──┼────────────┼──────────────┼────┤
│二  │貓狗大戰Ｃats&Dogs      │美商時代華納娛樂公司        │二      │
│    │                        │                            │        │
├──┼────────────┼──────────────┼────┤
│三  │間接傷害Collateral Ｄa  │同右                        │六      │
│    │mage                    │                            │        │
├──┼────────────┼──────────────┼────┤
│四  │哈利波特Ｈarrypotter    │同右                        │四      │
│    │&the sorcerer's stone   │                            │        │
├──┼────────────┼──────────────┼────┤
│五  │瞞天過海Ｏcean's eleven │同右                        │八      │
├──┼────────────┼──────────────┼────┤
│六  │衝出封鎖線Ｂehind enemy │美商二十世紀福斯影片股份有限│四      │
│    │lines                   │公司                        │        │
├──┼────────────┼──────────────┼────┤
│七  │美麗心靈Ａ beautiful min│美商美國環球影片股份有限公司│二      │
│    │d                       │                            │        │
├──┼────────────┼──────────────┼────┤
│八  │麻辣追殺令beautiful crea│美商美國環球影片股份有限公司│八      │
│    │tures                   │                            │        │
├──┼────────────┼──────────────┼────┤
│九  │拳王阿里                │美商哥倫比亞影片股份有限公司│四      │
│    │                        │                 │        │
├──┼────────────┼──────────────┼────┤
│十  │魔戒首部曲－魔戒現身 lor│美商新線製作股份有限公司    │九      │
│    │d of the rings:the fello│                            │        │
│    │wship of the ring       │                            │        │
├──┼────────────┼──────────────┼────┤
│十一│終極土匪Ｂandits        │美商米高梅影片股份有限公司  │十四    │
│    │                        │                            │        │
├──┼────────────┼──────────────┼────┤
│十二│香草天空  vanilia sky   │美商派拉蒙影片股份有限公司  │六      │
│    │                        │                            │        │
├──┴────────────┴──────────────┴────┤
│一、以上共計七十五片，均委由財團法人電影及錄影著作保護基金會提出告訴。│
│二、另查扣告訴不合法之盜版影音光碟「間諜遊戲」六片、「追夢高手」六片、│
│ 禁入家園」十片，計二十二片。                                      │
│三、總計為九十七片。                                                  │
└───────────────────────────────────┘
